---
title: "titulo"
subtitle: ""
format: html
---

::: callout-note
## nota

recuerda que 
:::

\$2\^{2}\\pm 2\\sum \$

![]()

# 1 cargar librerias

```{r}
library(ggplot2)
library(vegan)
installed.packages(c("lubridate", "ggplot2","readr", "forcats", "tedyverse", "openxlsx" ))
library(tidyverse)
library(xtable)       # Importar y exportar
library(openxlsx)     # exportar "*.xlsx" 
library(readxl)       # Importar y exportar
library(readxl)
library(lattice)      # No se requiere instalar
library(ggplot2)      # gr谩fica en ggplot2
library(ggrepel)      # insertar r贸tulos a los puntos
require(SciViews)     # Fig. dispersi贸n con coef. de pearson
library(plotrix)      # Figuras de cajas con m煤ltiples variables
library(reshape)      # Figuras de cajas con m煤ltiples variables
library(corrplot)     # Figuras de elipses
```

# nombrar y organizar las variables

```{r}
library(readxl)
datos2 <- read_excel("C:/Users/Jesus Javier/Desktop/juan manuel/9/miltivariada/proyecto/datos2.xlsx", 
    sheet = "ensayo")
View(datos2)

colnames(datos2) <- c("ID","Aspect","Slope","Form","PhysD","abudancia","ZoogD")   	# R?tulos de la base de datos  PhysD	ZoogD	Snow	abudancia 

head(datos2)

datos3<- datos2 %>% select(2:6,8) # no tiene la variable snow
view(datos2)

```

#cargar base de datos

```{r}

str(datos2)# estructura de la base "datos"
# datos = read.csv2(file.choose(new = FALSE),row.names=1)
datos2
summary(datos2) 

```

## 

```{r}
datos2$Form <- as.factor(datos2$Form ) ## hacer facor a pertubacion por marmota
str(datos2)
```

## 

```{r}
datos_corr<- datos2 %>% select(2,3,5,6,7)
M <- cor(datos_corr)
round(M,2)
```

#Figuras de dispersi贸n \# 4. Figuras de pares entre las variables ambientales y la abunbundancia

```{r}
pairs ((datos2[1:5]),panel=function(x,y)
  {abline(lsfit(x,y)$coef,lwd=2,col=3)    # lwd = Ancho de la l铆nea
  lines(lowess(x,y),lty=1,lwd=3,col=2)    # col= Color de la l铆nea
  points(x,y,cex=1)}) 
```

## figura de elipses de abundancia y variables ambientales

```{r}
library(corrplot)
#| fig-cap: "Matriz de correlaci贸n de Pearson con variables ambientales. Los colores en rojo presentan relaciones negativas entre variables, y el color azul relaciones positivas. La intensidad d color corresponden a la fuerza de la relaci贸n"
#| label: "fig-corre"
corrplot(M, method = "ellipse", addCoef.col = TRUE)
```

En la @fig-corre se evidencia una fuerte relaci贸n negativa entre ndice de forma de la microtopograf铆a y la pertubaci贸n fisica del suelo no vegetado. Por lo que el porcentaje de suelo no vegetado se ve afectado por la topograf铆a presente en la pradera. Adem谩s, se observa una relaci贸n positiva entre la abundancia de especies vegetales y la pendiente del terreno, por lo que en los sitios con alta pendiente presentan mayor abudancia de plantas.

# daigramas de disersion con l facor perturbacion

```{r}
str(datos2)
pairs ((datos2[,c(2,3,4,5)]),panel=function(x,y)
  {abline(lsfit(x,y)$coef,lwd=2,col=3)
  lines(lowess(x,y),lty=2,lwd=2,col=2)
  points(x,y, col= datos2$ZoogD, cex=1.4,pch=19)})
```

\#

```{r, warning=FALSE}
library(lattice)
pairs(datos2[,c(1:5)], diag.panel = panel.hist, 
  upper.panel = panel.cor, lower.panel = panel.smooth)
```

```{r}
#| message: false
library(GGally)
library(ggplot2)

ggpairs(datos2, columns = c(1:5), 
        aes(color=ZoogD, alpha = 0.5))
```

## Figuras de Cajas y bigotes

```{r}
datos2$ZoogD<-factor(datos2$ZoogD, 
 levels=c("no","some","high"))
names(datos2)
```

```{r}
boxplot( abudancia ~ ZoogD, data=datos2,
xlab="perturbacion",ylab="Abundancia",
col="#99d8c9", cex.lab=1.3)
```

# 

```{r}
# Resultado: ColorBrewer: Color Advice for Maps
ggplot(datos2, aes(y=abudancia, x=ZoogD)) + 
  geom_boxplot(aes(fill = ZoogD)) +
  scale_fill_manual(values = c('#fc8d59','#ffffbf',
                               '#99d594','#3182bd')) +
  theme_bw() +
  labs(y= "Abundancia", x="perturbacion")
```

\##

```{r}
ggplot(melt(datos2[,c(1,1:6)]), aes(x=variable, y=value)) + 
  geom_boxplot(aes(fill(ZoogD))) + 
  labs(x="",y="abudancia")
```

\#

```{r}
ggplot(melt(datos2[,c(2,4:8)]), aes(x=variable, y=value)) + 
  geom_boxplot(aes(fill=ZoogD)) + 
  labs(x="",y="Abundancia") + 
  facet_wrap(~ variable,scales="free") + 
  theme_bw()
```
